臺灣臺北地方法院刑事判決
111年度審訴字第2243號
公  訴  人  臺灣臺北地方檢察署檢察官
被      告  張龍飛



            陳宥翔



上列被告因傷害等案件，經檢察官提起公訴（111年度偵字第957
6號），嗣被告就被訴事實為有罪之陳述，經本院合議庭裁定由
受命法官獨任以簡式審判程序審理，判決如下
    主  文
張龍飛犯公然侮辱罪，處拘役貳拾日，如易科罰金，以新臺幣壹
仟元折算壹日；又共同犯傷害罪，處拘役伍拾日，如易科罰金，
以新臺幣壹仟元折算壹日。應執行拘役陸拾日，如易科罰金，以
新臺幣壹仟元折算壹日。
陳宥翔共同犯傷害罪，處拘役伍拾日，如易科罰金，以新臺幣壹
仟元折算壹日。
    事  實
一、張龍飛與陳宥翔為朋友，張龍飛與許淑芬、鄭亦君均為新北
    市新店區松林路○○○○社區（下稱○○○○社區）之住戶：
  ㈠張龍飛基於公然侮辱之犯意，於民國110年11月27日上午10時
    20分許，在不特定人得共見共聞之○○市○○區○○路0段00號0樓
    ○○公園圖書館走道，公然對時任○○○○社區管理委員會主任委
    員之吳瑜辱罵「潑婦」、「你瘋了」等語，足以貶損吳瑜之
    人格及社會評價。
  ㈡張龍飛經由許淑芬獲悉○○○○社區住戶林宜萱攝得鄭亦君於111
    年1月9日陳述「○○○○社區大樓703室的毒犯是林宣萱帶進來
    的、一男一女」之影片後，認為鄭亦君誹謗其與許淑芬之名
    譽，心生不滿，遂與許淑芬、陳宥翔於111年1月16日下午3
    時許，在新北市○○區○○路00號9樓，拿出許淑芬所提供林宜
    萱之手機錄影畫面，質問鄭亦君何以公然污衊張龍飛、許淑
    芬為毒犯，而與鄭亦君、吳瑜夫妻發生口角爭執，鄭亦君先
    徒手朝張龍飛之頭部揮擊，許淑芬見狀即持狼牙棒型手電筒
    （下稱本案手電筒）毆打鄭亦君，續由張龍飛持本案手電筒
    毆打鄭亦君，鄭亦君於肢體衝突間亦出拳毆打張龍飛，期間
    本案手電筒掉落地面，陳宥翔隨即拾起，張龍飛以徒手自後
    勒住鄭亦君之脖子，陳宥翔則以本案手電筒毆打鄭亦君，此
    時吳瑜上前維護鄭亦君，詎陳宥翔、張龍飛竟共同基於傷害
    之犯意聯絡，由陳宥翔持狼牙棒型手電筒朝吳瑜揮擊，嗣張
    龍飛於鄭亦君倒地，又以腳踹鄭亦君身體數次，同時傷及維
    護鄭亦君之吳瑜，致吳瑜則受有臉部挫傷、雙前臂挫傷、右
    小腿挫傷、左手挫傷、右大腿瘀傷等傷害（張龍飛、陳宥翔
    所涉對鄭亦君傷害部分，業據鄭亦君撤回告訴，不另為不受
    理之諭知，詳下述；許淑芬所涉對鄭亦君傷害部分，及鄭亦
    君所涉對張龍飛傷害部分，分據鄭亦君、張龍飛撤回告訴，
    由本院另為不受理判決）。
    理  由
壹、程序部分：
一、起訴範圍之特定：
　　就起訴書犯罪事實欄一、㈡中雖載有告訴人吳瑜遭被告陳宥
    翔、張龍飛攻擊而受有傷害等情事，惟檢察官於上開起訴書
    犯罪事實欄並未說明此部分與同案被告許淑芬有何關連，而
    公訴檢察官於本院審理中亦表示：就告訴人吳瑜受傷部分，
    係被告張龍飛與陳宥翔共犯等語（見本院111年度審訴字第2
    243號卷【下稱本院卷】第116頁），故就告訴人吳瑜受傷部
    分，同案被告許淑芬即非起訴範圍，本院自無審究之必要，
    合先敘明。
二、按除被告所犯為死刑、無期徒刑、最輕本刑為3年以上有期
    徒刑之罪或高等法院管轄第一審案件者外，於第一次審判期
    日前之準備程序進行中，被告先就被訴事實為有罪之陳述時
    ，審判長得告知被告簡式審判程序之旨，並聽取當事人、代
    理人、辯護人及輔佐人之意見後，裁定進行簡式審判程序，
    刑事訴訟法第273條之1第1項定有明文。經核本案被告張龍
    飛、陳宥翔所犯係死刑、無期徒刑、最輕本刑為3年以上有
    期徒刑以外之罪，其於審理程序中就被訴事實為有罪之陳述
    ，經法官告知簡式審判程序之旨，並聽取當事人之意見後，
    本院爰依首揭規定，裁定進行簡式審判程序。是本案之證據
    調查，依同法第273條之2規定，不受同法第159條第1項、第
    161條之2、第161條之3、第163條之1及第164條至第170條規
    定之限制，合先敘明。　
貳、實體部分：
一、認定事實所憑之證據及理由：　
  ㈠事實欄一、㈠部分：
　　事實欄一、㈠所示事實，業據被告張龍飛於本院準備程序及
    審理時坦承不諱（見本院卷第116頁、第123頁），核與證人
    即告訴人吳瑜於警詢及偵查中之證述相符（見臺灣臺北地方
    檢察署111年度偵字第9576號卷【下稱偵卷】第39至41頁、
    第150頁），並有臺灣臺北地方檢察署勘驗筆錄暨附件截圖1
    份在卷可稽（見偵卷第227至228頁、第231至232頁），足認
    被告張龍飛上開任意性之自白與事實相符，堪予採信。
  ㈡事實欄一、㈡部分：
　　事實欄一、㈡所示事實，業據被告張龍飛、陳宥翔於本院準
    備程序及審理時坦承不諱（見本院卷第116頁、第123頁），
    核與證人即告訴人吳瑜、證人即同案被告許淑芬、鄭亦君之
    證述相符（見偵卷第39至41頁、第148至149頁、第219至221
    頁、第33至38頁、第149頁、第219至220頁），並有天主教
    耕莘醫療財團法人耕莘醫院（下稱耕莘醫院）乙診字第乙00
    00000000號診斷證明書翻拍照片1張、耕莘醫院乙診字第乙0
    000000000號診斷證明書1紙、臺灣臺北地方檢察署勘驗筆錄
    暨附件截圖1份、現場及監視器錄影畫面翻拍照片在卷可參
    （見偵卷第47頁、第189頁、第228至229頁、第233至243頁
    、第49至59頁、第163至179頁），足認被告張龍飛、陳宥翔
    此部分任意性之自白與事實相符，亦堪採信。
  ㈢綜上，本案事證已臻明確，被告張龍飛、陳宥翔上開犯行均
    堪認定，應予論科。
二、論罪科刑：
　㈠核被告張龍飛就事實欄一、㈠所為，係犯刑法第309條第1項之
    公然侮辱罪；核被告張龍飛、陳宥翔就事實欄一、㈡所為，
    均係犯刑法第277條第1項之傷害罪。
　㈡被告張龍飛、陳宥翔就事實欄一、㈡所示犯行，有犯意聯絡及
    行為分擔，應論以共同正犯。
　㈢被告張龍飛就事實欄一、㈠所示犯行，對告訴人吳瑜辱罵「潑
    婦」、「你瘋了」等語，係基於同一貶損告訴人名譽之犯意
    ，時間密接，在同一地點為之，各行為之獨立性極為薄弱，
    在刑法評價上，以視為數個舉動之接續施行，合為包括之一
    行為予以評價，屬接續犯，論以一罪即足。
　㈣被告張龍飛所犯上開2罪，犯意各別，行為互殊，應予分論併
    罰。
　㈤爰以行為人之責任為基礎，審酌被告張龍飛不思克制情緒及
    理性溝通解決爭端，僅為發洩不滿，率爾出言侮辱告訴人吳
    瑜，致其人格評價受有貶損，所為應予非難；又被告張龍飛
    、陳宥翔以事實欄一、㈡所示方式，共同傷害告訴人吳瑜，
    致其受有事實欄一、㈡所示傷害，所為實屬不該；又被告張
    龍飛、陳宥翔犯後雖坦承犯行，然迄未與告訴人吳瑜達成和
    解，亦未賠償其損失，併參以被告張龍飛於本院審理時自述
    其為高中肄業之智識程度、現從事外送員之工作、須扶養其
    同居人之家庭經濟生活狀況；被告陳宥翔於本院審理時自述
    其為高中畢業之智識程度、現無業、須扶養其母及兩名小孩
    之家庭經濟生活狀況（見本院卷第124頁），兼衡被告張龍
    飛、陳宥翔各自之前科素行、犯罪動機、目的、手段及告訴
    人吳瑜所受傷勢及損害等一切情狀，分別量處如主文第1項
    、第2項所示之刑，並均諭知易科罰金之折算標準。復考量
    被告張龍飛所犯事實欄一、㈠及㈡所示各罪之犯罪時間雖相近
    ，然犯罪態樣、手段及所侵害之法益均不相同等情狀，定其
    應執行之刑如主文第1項所示，並諭知易科罰金之折算標準
    。
三、不予沒收之說明：
　　就事實欄一、㈡所示犯行，被告陳宥翔持以朝告訴人吳瑜揮
    擊所用之本案手電筒，為證人許淑芬所有，而非被告張龍飛
    、陳宥翔所有，此據許淑芬於偵查中陳述在卷（見偵卷第22
    1頁），且本案手電筒並未扣案，復參以被告張龍飛證稱：
    本案手電筒壞了已經丟掉了乙情（見本院卷第123頁），是
    卷內並無證據可認上開物品現尚存在，又非屬違禁物，縱予
    沒收或追徵之宣告，其所收之特別預防及社會防衛效果亦甚
    微弱，沒收或追徵顯欠缺刑法上重要性，為符合比例原則並
    兼顧訴訟經濟，爰依刑法第38條之2第2項規定，不予宣告沒
    收或追徵。
四、不另為不受理之諭知：
　㈠公訴意旨略以：被告張龍飛於事實欄一、㈡所示時、地，與告
    訴人即同案被告鄭亦君、吳瑜夫妻發生口角爭執，鄭亦君先
    徒手朝張龍飛之頭部揮擊，許淑芬見狀即持本案手電筒毆打
    鄭亦君，續由張龍飛持本案手電筒毆打鄭亦君，鄭亦君於肢
    體衝突間亦出拳毆打張龍飛，期間本案手電筒掉落地面，陳
    宥翔隨即拾起，張龍飛以徒手自後勒住鄭亦君之脖子，陳宥
    翔亦共同基於傷害之犯意聯絡，以本案手電筒毆打鄭亦君，
    嗣張龍飛於鄭亦君倒地，又以腳踹鄭亦君身體數次，致鄭亦
    君受有臉部、頭部多處鈍傷、臉部、頭皮多處擦傷、撕裂傷
    、左側前臂開放性傷口、挫傷之傷害。因認被告張龍飛、陳
    宥翔就此部分亦共同涉犯刑法第277條第1項之傷害罪嫌等語
    。
　㈡按告訴乃論之罪，告訴人於第一審言詞辯論終結前，得撤回
    其告訴；其告訴經撤回者，法院應諭知不受理之判決；並得
    不經言詞辯論為之，刑事訴訟法第238條第1項、第303條第3
    款、第307條分別定有明文。
　㈢經查，告訴人鄭亦君告訴被告張龍飛、陳宥翔傷害部分，經
    檢察官提起公訴，認被告張龍飛、陳宥翔共同涉犯刑法第27
    7條第1項之傷害罪嫌，依同法第287條前段之規定，須告訴
    乃論。茲告訴人鄭亦君當庭撤回對被告張龍飛、陳宥翔之傷
    害告訴，此有鄭亦君之刑事撤回告訴狀存卷可參（見本院卷
    第131頁），揆諸上開說明，此部分本應為公訴不受理之諭
    知，惟公訴意旨認此部分與上開論罪科刑之傷害罪部分，具
    有想像競合犯之裁判上一罪關係，既公訴人及被告張龍飛、
    陳宥翔均無爭議，為利訴訟經濟，爰不另為不受理之諭知，
    附此敘明（此為改行簡式審判程序之有罪判決內不得或不宜
    不另為公訴不受理諭知之例外情形，臺灣高等法院暨所屬法
    院94年法律座談會刑事類提案第28號法律問題研討結果參照
    ）。
據上論斷，應依刑事訴訟法第273條之1第1項、第299條第1項前
段，判決如主文。　　
本案經檢察官程秀蘭提起公訴，檢察官李明哲到庭執行職務。
中　　華　　民　　國　　111 　年　　12　　月　　8 　　日
　　　　　　　　　刑事第二十一庭  法　官　王星富
上正本證明與原本無異。 
如不服本判決應於收受送達後20日內向本院提出上訴書狀，並應
敘述具體理由；其未敘述上訴理由者，應於上訴期間屆滿後20日
內向本院補提理由書（均須按他造當事人之人數附繕本）「切勿
逕送上級法院」。告訴人或被害人如對於本判決不服者，應具備
理由請求檢察官上訴，其上訴期間之計算係以檢察官收受判決正
本之日期為準。 因疫情而遲誤不變期間，得向法院聲請回復原
狀。
                                  書記官  林思辰
中　　華　　民　　國　　111 　年　　12　　月　　9 　　日
附錄本案論罪科刑法條：
中華民國刑法第309條
公然侮辱人者，處拘役或9千元以下罰金。
以強暴犯前項之罪者，處1年以下有期徒刑、拘役或1萬5千元以
下罰金。

中華民國刑法第277條
傷害人之身體或健康者，處5年以下有期徒刑、拘役或50萬元以
下罰金。
犯前項之罪，因而致人於死者，處無期徒刑或7年以上有期徒刑
；致重傷者，處3年以上10年以下有期徒刑。